---
subtitle: "Plan d'analyse statistique"
documentclass: scrartcl
---

```{r info}
rm(list=ls())
library("baseph")
library(epiDisplay)
# sessionInfo()
```

\newpage

# Généralités

**Étude non interventionnelle, prospective et monocentrique**

Le risque \textalpha{} retenu sera de 0,05 & la puissance de 0,8.

Toutes les variables sont discrètes & seront présentés en nombre avec le pourcentage. L'intervalle de confiance (à 95 %) sera calculé par bootstrap (package `boot` [@boot]). Le test du \textchi$^2$ de \textsc{Spearman} pourra être utilisé sous réserve d'un effectif suffisant, à défaut le test exact de \textsc{Fischer} pour comparer des items d'un même questionnaire entre eux. Les comparaisons entre les deux groupes seront réalisées après transformation en nombre des résultats des questionnaire (validé pour le \textsc{heiq} en prenant la moyenne par thème). Les comparaisons seront alors réalisées par un test t de Student après vérification des conditions d'application. À défaut un test non paramétrique de Wilcoxon sera utilisé.

Des graphiques seront réalisés pour les résultats importants (package `ggplot2` [@ggplot]).

## Taille de l'échantillon

```{r}
#| label: taille

moy1 <- 2.96
dif <- 0.1
moy2 <- moy1 * (1 + dif)
et <- mean(c(0.54,.76,.51,.47,.39,.42,.53,.63))
nn <- n.for.2means(moy1, moy2, et,et)
nb <- nn$n1
```

Le critère principal porte sur la comparaison du résultat chiffré du score \textsc{heiq} entre le groupe interventionnel & le groupe témoin. Une étude de validation de la version française de ce score \marginnote{Validation française du health education impact questionnaire (\textsc{heiq}) auprès d’une clientèle avec maladies chroniques en soins de première ligne -- Anne BÉLANGER (Université du Québeà Chicoutimi 2015)} retrouve sur un échantillon de près de 300 cas un résultat global à `r moy1` ± `r round(et,2)`. En estimant qu'une différence de 10 % de ce score entre les deux groupes a une signification clinique & que les deux groupes gardent le même écart-type, on peut estimé l'effectif nécessaire à **`r nb` cas** utilisables par groupe soit un minimum de `r ceiling(nb* 2.4)` cas à inclure au total.

## Données manquantes & contrôle qualité

Un décompte des données manquantes sera réalisé & présenté par un tableau ou un graphique. Les variables comportant trop de données manquantes ou non utilisables ne seront pas prises en compte après validation par le promoteur en particulier les scores \textsc{heiq} incomplets devront être discutés au cas par cas.

Une validation interne des questionnaires (coefficient \textalpha{} de \textsc{Cronbach}- package `Cronbach` [@cronb]) sera réalisée sur le score \textsc{heiq}.

# Description de la population

Un tableau & des graphiques (pyramide des âges\dots) présenteront les données démographiques seront présentés. Des comparaisons entre les deux groupes seront réalisées pour rechercher une éventuelle différence.

# Objectif principal

*L'impact global des ateliers d'ETP sera évalué à l'aide du score global du questionnaire validé en langue française HEIQ. Il sera comparé entre les patients du groupe ETP, et ceux du groupe témoin.*

Chaque item est une échelle de Likert à quatre niveaux regroupés en thèmes. On calcule pour chaque thème la moyenne & l'écart-type des items.

Un premier tableau présentera les résultats item par item pour chaque groupe. Aucun test ne sera réalisé à ce stade.

Le score sera présenté par les moyennes ± écart-type des huit thèmes pour chaque groupe & comparées par des tests t de \textsc{Student}. Une comparaison globale sur le score total sera présentée. Une présentation graphique sera réalisée (package `ggstats` [@ggstats]).

# Objectifs secondaires

## Objectif 1

*La qualité de vie des patients du groupe ETP versus ceux du groupe témoin sera évaluée à l'aide du questionnaire validé VQ11.*

Ce score d'auto-évaluation se compose de 11 items en échelle de Likert à cinq niveau. une présentation des résultats sera réalisée par un tableau & un graphique (package `ggstats`). Une comparaison du score global sera présentée.

## Objectif 2

*Les niveaux d'anxiété et de dépression des patients du groupe ETP versus ceux du groupe témoin seront évalués grâce au questionnaire validé HAD.*

Ce score donne un résultat chiffré de 0 à 21 résumé en trois niveaux: pas de dépression, dépression douteuse, dépression certaine. les résultats seront présentés pour chaque groupe & la répartition dans les niveaux comparée par un test du \textchi$^2$ & présentée graphiquement.

## Objectif 3

*Nombre d'hospitalisations des patients du groupe ETP versus ceux du groupe témoin.*

Une comparaison simple sera faite sur le nombre d'hospitalisation entre les deux groupes & présentée par un Odd-Ratio (package `epiDisplay` [@epid]). Si la répartition du nombre d'hospitalisations est très asymétrique (en particulier s'il y a beaucoup de patients n'ayant pas été hospitalisés) ce nombre sera discrétisé en deux ou trois classes puis les effectifs comparés par un test du \textchi$^2$ ou de Fischer. \footnote{Par exemple : \begin{itemize}\item aucune hospitalisation, \item 1 à 2 hospitalisations, \item plus de deux hospitalisations.\end{itemize}}

## Objectif 4

*Adhésion aux traitements des patients du groupe ETP versus ceux du groupe témoin.*

Un tableau présentant la consommation de médicaments dans chaque groupe & par classe thérapeutique sera réalisé. Des tests pourront être réalisés si le nombre de classes est faible.

## Objectif 5

*La perception et le ressenti des patients du groupe ETP versus ceux du groupe témoin concernant ces ateliers seront évaluées grâce à un questionnaire de satisfaction.""*

Un tableau présentera les résultats pour chaque item (nombre & pourcentage) groupe par groupe. Des comparaisons seront réalisées par un test t de \textsc{Student} avec correction de \textsc{Holm-Bonferroni} (package `gtsummary` [@gtsummary]) vu le grand nombre de tests que cela représente.

# Technique {.appendix}

L'analyse statistique sera réalisée avec le logiciel **R**[@rstat] & divers packages. Outre ceux cités dans le texte ou utilisera en particulier `tidyverse` [@tidy] & `baseph` [@baseph].

Un dépôt GitHub sera utilisé qui ne comprendra que le code & non les données ou résultats. Au besoin un faux tableau de données sera présenté pour permettre des tests.

<https://github.com/philippemichel/MPSAT>
