---
subtitle: "Plan d'analyse statistique (V4)"
documentclass: scrartcl
---

```{r info}
# clinical trial
rm(list = ls())
library("baseph")
library(epiDisplay)
# sessionInfo()
```

\newpage

# Généralités

**Étude non interventionnelle, prospective et monocentrique**

Le risque $\alpha$ retenu sera de 0,05 & la puissance de 0,8.

Toutes les variables sont discrètes & seront présentées en nombre avec le pourcentage. L'intervalle de confiance (à 95 %) sera calculé par bootstrap (package `boot` [@boot]). Le test du $\chi^2$ de \textsc{Spearman} pourra être utilisé sous réserve d'un effectif suffisant, à défaut le test exact de \textsc{Fischer} pour comparer des items d'un même questionnaire entre eux. Les comparaisons entre les deux groupes seront réalisées après transformation en nombre des résultats des questionnaires (validé pour le \textsc{heiq} en prenant la moyenne par thème). Les comparaisons seront alors réalisées par un test t de Student après vérification des conditions d'application. À défaut un test non paramétrique de Wilcoxon sera utilisé.

Des graphiques seront réalisés pour les résultats importants (package `ggplot2` [@ggplot]).

## Taille de l'échantillon

```{r}
#| label: taille

moy1 <- 2.96
dif <- 0.1
moy2 <- moy1 * (1 + dif)
et <- mean(c(0.54, .76, .51, .47, .39, .42, .53, .63))
nn <- n.for.2means(moy1, moy2, et, et)
nb <- nn$n1
```

Le critère principal porte sur la comparaison du résultat chiffré du score \textsc{heiq} entre le groupe interventionnel & le groupe témoin. Une étude de validation de la version française de ce score \marginnote{Validation française du health education impact questionnaire (\textsc{heiq}) auprès d’une clientèle avec maladies chroniques en soins de première ligne -- Anne BÉLANGER (Université du Québec à Chicoutimi 2015)} retrouve sur un échantillon de près de 300 cas un résultat global à `r moy1` ± `r round(et,2)`. En estimant qu'une différence de 10 % de ce score entre les deux groupes a une signification clinique & que les deux groupes gardent le même écart-type, on peut estimé l'effectif nécessaire à **`r nb` cas** utilisables par groupe soit un minimum de `r ceiling(nb* 1.1)` cas à inclure au total.

## Données manquantes & contrôle qualité

Un décompte des données manquantes sera réalisé & présenté par un tableau ou un graphique. Les variables comportant trop de données manquantes ou non utilisables ne seront pas prises en compte après validation par le promoteur en particulier les scores \textsc{heiq} incomplets devront être discutés au cas par cas.

Une validation interne des questionnaires (coefficient $\alpha$ de \textsc{Cronbach} - package `Cronbach`[@cronb]) sera réalisée sur le score \textsc{heiq}.

# Description de la population

Un tableau & des graphiques (pyramide des âges\dots) présenteront les données démographiques seront présentés. Des comparaisons entre les deux groupes seront réalisées pour rechercher une éventuelle différence.

# Objectif principal

*L'impact global des ateliers d'ETP sera évalué à l'aide du score global du questionnaire validé en langue française HEIQ. Il sera comparé entre les patients du groupe ETP, et ceux du groupe témoin.*

Chaque item est une échelle de Likert à quatre niveaux regroupés en thèmes. 

Un premier tableau présentera les résultats item par item pour chaque groupe. Aucun test ne sera réalisé à ce stade.

On calcule pour chaque thème la moyenne & l'écart-type des items après avoir transformé le résultat de chaque item en valeur numérique (de 1 à 4) & en additionnant les valeurs pour chaque thème (précédure validée pour ce score). Le score sera présenté par les moyennes ± écart-type des huit thèmes pour chaque groupe & comparées par des tests t de \textsc{Student}. Une comparaison globale sur le score total sera présentée. Une présentation graphique sera réalisée (package `ggstats`[@ggstats]).

Une recherche de facteurs pouvant influer la réponse aux ateliers (âge, gravité de la maladie\dots) sera réalisée tout d'abord une analyse simple avec des tests item par item sera présentée dans un tableau. Cette analyse sera réalisée uniquement sur le score total pour ne pas multiplier les tests.

Un modèle de régression logistique sera employé. On incorporera dans ce modèle tous les critères ayant une réponse significative avec un seuil de la p.value à 0,2 lors  de l'étape précédente ainsi que l'âge & la gravité de la maladie (score  \textsc{Gold}). Vu l'effectif prévu un maximum de sept à huit items devra être respecté. Une recherche du meilleur modèle sera réalisée par un step-by-step descendant évaluée par le critère d’information d’Akaike. Cette étape sera réalisée après imputation des données manquantes (package `missMDA`[@missmda]) mais le résultat final sera calculé sur les données vraies. les résultats seront présentés soit dans un tableau de régression, soit par un graphique en *arbre de Noël*.

# Objectifs secondaires

Pour tous les scores suivants la transformation numérique & les sous-groupes, calculs etc. ont été validés par les rédacteurs des scores.

## Objectif 1

*La qualité de vie des patients du groupe ETP versus ceux du groupe témoin sera évaluée à l'aide du questionnaire validé VQ11.*

Ce score d'auto-évaluation se compose de 11 items en échelle de Likert à cinq niveau. une présentation des résultats sera réalisée par un tableau & un graphique (package `ggstats`[@ggstats]). Une comparaison du score global sera présentée.

## Objectif 2

*Les niveaux d'anxiété et de dépression des patients du groupe ETP versus ceux du groupe témoin seront évalués grâce au questionnaire validé HAD.*

Ce score donne un résultat chiffré de 0 à 21 résumé en trois niveaux: pas de dépression, dépression douteuse, dépression certaine. les résultats seront présentés pour chaque groupe & la répartition dans les niveaux comparée par un test du $\chi^2$ & présentée graphiquement.

## Objectif 3

*La motivation envers l'activité physique pratiquée durant les temps libres sera évaluée par le questionnaire BREQ-2 version courte*


Le score BREQ-2 comporte 6 items regroupés en trois variables : 
 - Score de motivation autodéterminée (SDI : de 1 à 21)
 - Score globale de motivation (SDI : de -24 à 24)
 
 Les items seront présentés dans un tableau mais aucun test ne sera fait à ce niveau. Seuls les deux scores seront comparés entre les deux groupes par des tests t de \textsc{Student}. Une présentation graphique sera réalisée (package `ggstats`[@ggstats]). 
 
## Objectif 4

*Nombre d'hospitalisations des patients du groupe ETP versus ceux du groupe témoin.*

Une comparaison simple sera faite sur le nombre d'hospitalisation entre les deux groupes & présentée par un Odd-Ratio (package `epiDisplay` [@epid]). Si la répartition du nombre d'hospitalisations est très asymétrique (en particulier s'il y a beaucoup de patients n'ayant pas été hospitalisés) ce nombre sera discrétisé en deux ou trois classes puis les effectifs comparés par un test du $\chi^2$ ou de Fischer. \footnote{Par exemple : \begin{itemize}\item aucune hospitalisation, \item 1 à 2 hospitalisations, \item plus de deux hospitalisations.\end{itemize}}


## Objectif 5

*La perception et le ressenti des patients du groupe ETP versus ceux du groupe témoin concernant ces ateliers seront évaluées grâce à un questionnaire de satisfaction.*

Un tableau présentera les résultats pour chaque item (nombre & pourcentage) groupe par groupe. Des comparaisons seront réalisées par un test t de \textsc{Student} avec correction de \textsc{Holm-Bonferroni} (package `gtsummary` [@gtsummary]) vu le grand nombre de tests que cela représente.


# Technique {.appendix}

L'analyse statistique sera réalisée avec le logiciel **R**[@rstat] & divers packages. Outre ceux cités dans le texte ou utilisera en particulier `tidyverse` [@tidy] & `baseph` [@baseph].

Un dépôt GitHub sera utilisé qui ne comprendra que le code & non les données ou résultats. Au besoin un faux tableau de données sera présenté pour permettre des tests.

<https://github.com/philippemichel/MPSAT>



